【裁判字號】    95,簡上,53
【裁判日期】    950831
【裁判案由】    確認本票債權不存在
【裁判全文】
臺灣彰化地方法院民事判決  95年度簡上字第53號
上  訴  人    丙○
被上訴人      甲○○
訴訟代理人    丁○○
上列當事人間請求確認本票債權不存在事件，上訴人對於中華民
國九十五年二月二十二日本院員林簡易庭第一審判決（九十四年
度員簡字第二十五號），提起上訴，經本院於九十五年八月二十
三日言詞辯論終結，判決如下：
    主  文
上訴駁回。
第二審訴訟費用由上訴人負擔。
    事實及理由
壹、被上訴人主張：被上訴人與上訴人並不認識，亦未向上訴人
    借錢，上訴人竟持發票日期民國九十一年一月十五日、面額
    新台幣（下同）六十萬元之本票乙紙，以被上訴人為共同發
    票人向本院聲請裁定准許強制執行，惟被上訴人並未曾在上
    開本票上簽名，上開本票上之簽名應係出於偽造，且被上訴
    人亦未授權他人簽發票據，上訴人應對票據之真正負舉證責
    任。
貳、上訴人則以：訴外人乙○○以其弟即被上訴人作西藥進口需
    資金週轉為由，於九十年年六月至九十一年六月陸續向上訴
    人借錢，並以系爭本票向上訴人借款六十萬元，復稱系爭本
    票經被上訴人同意而授權簽發系爭本票，乙○○統籌本件發
    票過程，其都是寫好之後之後才交給上訴人，並非在上訴人
    面前簽發，上訴人已將六十萬元交給乙○○，倘若本票上並
    非被上訴人之簽名，如未經被上訴人授權，乙○○豈有該干
    冒偽造有價證券罪責而於系爭本票上書寫被上訴人姓名之理
    ？故可由金錢是否流向被上訴人以確定原告有授權。乙○○
    向上訴人共借二百八十萬元，外加倒會六十萬元，如今乙○
    ○避不見面而被通緝，被上訴人又圖脫債，上訴人顯為被害
    人。乙○○之女兒李佳凌於被上訴人所經營之揚田有限公司
    任職會計，由李佳凌於彰化縣大村鄉農會之帳戶顯示九十年
    十一月三十日電匯轉入九十七萬七千元供同日到期七張支票
    兌領，同日又以電匯方式轉入十四萬五千元，九十年十二月
    三日以現金領出，九十一年一月二十八日電匯轉入二十萬元
    供二張支票兌領，九十一年一月三十一日電匯轉入一百零四
    萬元供五張支票兌領，李佳凌僅為一名會計，依理無開支票
    帳戶使用大量支票必要，二百多萬元資金應與乙○○相關，
    支票應係供揚田有限公司、被上訴人之用，應可認被上訴人
    有授權乙○○簽發系爭本票等語資為抗辯。
參、本件被上訴人於原審聲明：（一）確認上訴人執有本院九十
    三年度票字第一八三０號民事裁定所載票據號碼ＣＨ二三六
    七四四號、發票日九十一年一月十五日、面額六十萬元及自
    九十一年一月十五日起至清償日止，按年息百分之六計算之
    利息之本票乙紙，對於被上訴人之債權不存在。（二）確認
    兩造間其他債權均不存在。原審就被上訴人第一項之聲明為
    被上訴人勝訴之判決，被上訴人其餘之訴駁回，上訴人不服
    原判決，提起上訴（被上訴人就其訴之聲明第二項經原審法
    院駁回，並未提起上訴，此部分應已告確定），並聲明：原
    判決不利於上訴人部分廢棄，上開廢棄部分，被上訴人在第
    一審之訴駁回；被上訴人則聲明：上訴駁回。
肆、得心證之理由
  一、被上訴人主張上訴人以系爭本票聲請本票准許強制執行之
      裁定，經本院作成九十三年度票字第一八三０號民事裁定
      等情，有該卷宗可稽，且為上訴人所不爭執，堪信為真實
      。
  二、又被上訴人主張其未在系爭本票上簽名，亦未授權他人代
      為簽名，該簽名應係出於偽造等語，則為上訴人所否認，
      辯稱：乙○○以其弟即被上訴人作西藥進口生意，需要資
      金週轉為由，以系爭本票向上訴人借款六十萬元，且稱系
      爭本票經被上訴人同意而授權簽發系爭本票等語。按票據
      為無因證券，僅就票據作成前之債務關係，無庸證明其原
      因而已。至該票據發票本身是否真實，即是否為發票人所
      作成，即應由支票債權人負證明之責。經查：被上訴人主
      張系爭本票上被上訴人之簽名並非被上訴人親自所為等語
      ，且觀諸被上訴人於原審之簽名與系爭本票上之簽名顯有
      不同，而上訴人既未能舉證證明系爭本票上被上訴人之簽
      名為被上訴人親自所為，自難認系爭本票為被上訴人所簽
      發。上訴人雖辯稱被上訴人有授權乙○○發票等語，此為
      被上訴人所否認。按民法第一百六十七條所定代理權之授
      與，其授與應向代理人或向代理人對之為代理行為之第三
      人以意思表示為之，且由自己之行為表示以代理權授與他
      人，本人就他人之代理行為，對於第三應負授權人之責任
      者，須以他人所為之代理行為，係在其曾經表示授與他人
      代理權之範圍內，始有其適用。是以本件乙○○是否有權
      為被上訴人在系爭本票上代理發票，上訴人自須就被上訴
      人是否曾有授權行為予以舉證。上訴人雖舉李佳凌於彰化
      縣大村鄉農會之帳戶為證，辯稱：乙○○之女兒李佳凌於
      被上訴人所經營之揚田有限公司任職會計，由李佳凌於彰
      化縣大村鄉農會之帳戶顯示九十年十一月三十日電匯轉入
      九十七萬七千元供同日到期七張支票兌領，同日又以電匯
      方式轉入十四萬五千元，九十年十二月三日以現金領出，
      九十一年一月二十八日電匯轉入二十萬元供二張支票兌領
      ，九十一年一月三十一日電匯轉入一百零四萬元供五張支
      票兌領，李佳凌僅會計依理無開支票帳戶使用大量支票必
      要，二百多萬元資金應與乙○○相關，支票應係供揚田有
      限公司、被上訴人之用，應可認被上訴人有授權乙○○簽
      發系爭本票等語，並請求再調閱被上訴人、揚田有限公司
      之銀行帳戶、暨彼等銀行帳戶自九十年十一月二十九日起
      至九十一年一月三十一日止之交易明細資料，及向彰化縣
      大村鄉農會調閱系爭支票之正反面影本、暨電匯轉入上開
      支票存款帳戶之匯款人或帳戶，以明乙○○有無將系爭款
      項供被上訴人或揚田有限公司調度資金使用，然上開證物
      ，只能證明李佳凌之支票帳戶有交易行為，縱使再調閱揚
      田有限公司、被上訴人所有銀行帳戶，充其量亦僅能證明
      各自有金錢往來之行為而已，然彼等金錢往來之原因可能
      為借貸、投資、清償欠款、．．．等等不一而足，無法證
      明被上訴人有何簽發系爭本票之授權行為。是上訴人所辯
      被上訴人有授權乙○○簽發系爭本票等語，尚屬乏據，難
      以採信。
  三、綜上所述，上訴人既未能舉證證明系爭本票係被上訴人所
      簽發或被上訴人授權乙○○簽發，自難認被上訴人為系爭
      本票之發票人。從而，被上訴人起訴確認上訴人執有本院
      九十三年度票字第一八三０號民事裁定所載票據號碼ＣＨ
      二三六七四四號、發票日九十一年一月十五日、面額六十
      萬元及自九十一年一月十五日起至清償日止，按年息百分
      之六計算之利息之本票乙紙，對於被上訴人之債權不存在
      ，為有理由，應予准許。原審為上訴人敗訴之判決，於法
      並無不合。上訴意旨指摘原判決不當，求予廢棄改判，為
      無理由，應予駁回。
  四、本件事証已臻明確，兩造其餘攻擊、防禦方法，經核均與
      上開判斷之結果不生影響，爰不一一論述，併此敘明。
伍、據上論結，本件上訴為無理由，依民事訴訟法第四百三十六
    條之一第三項、第四百四十九條第一項、第七十八條，判決
    如主文。
中    華    民    國    95    年    8     月    31    日
                民事第二庭      審判長法  官  何志通
                                      法  官  廖政勝
                                      法  官  詹秀錦
以上正本係照原本作成。
不得上訴。
中    華    民    國    95    年    8     月    31    日
                                書記官  陳秀香


司法院資訊處製作；財團法人民間司法改革基金會備份。
